【裁判字號】    88,上訴,4373
【裁判日期】    890121
【裁判案由】    誣告等
【裁判全文】
臺灣高等法院刑事判決                          八十八年度上訴字第四三七三號
    上  訴  人
    即 反訴 人  乙○○
    被  告  即
    反 訴被 告  甲○○
右上訴人因被告誣告等案件，不服臺灣臺北地方法院八十八年度自字第五二九號，中
華民國八十八年八月十六日第一審判決，提起上訴，本院判決如左：
    主  文
上訴駁回。
    理  由
一、反訴意旨如附件之反訴狀所載。
二、按犯罪事實應依證據認定之，無證據不得推定其犯罪事實，刑事訴訟法第一百五
    十四條定有明文。所謂證據，須適於為被告犯罪事實之證明者，始得採為斷罪資
    料，如未能發現相當證據，或證據不足以證明，自不能以推測或擬制之方法，以
    為裁判基礎。又誣告罪之成立，以告訴人所訴之被訴人之事實必須完全出於虛偽
    為要件，若有出於誤會或懷疑有此事實而申告，以致不能證明其所訴之事實為真
    實，縱被訴人不負刑責，而告訴人本缺乏誣告之故意，亦難成立誣告罪名。次按
    妨害名譽罪除有指摘或傳述足以毀損他人名譽之客觀行為外，尚須有散布於眾之
    主觀意圖，此觀之刑法第三百十條第一項規定自明。反訴人認被告涉犯誣告及誹
    謗等罪嫌，係以反訴被告於八十三年度偵字第二一四六九號案指反訴人誣告經不
    起訴處分後，又於臺灣板橋地方法院以八十四年度自字第四一二號自訴反訴人詐
    欺，經判決無罪確定，並提出該處分書、自訴狀影本及刑事判決書影本各一份為
    據；另反訴被告於原審八十五年北簡字第六四八四號八十五年九月十七日民事答
    辯狀肆意指摘，而於狀內稱「原告乙○○重金禮聘專門偽造文書的大律師黃景安
    代為打官司．．．。」；於同案內八十五年十一月二十九日庭呈答辯狀內稱：「
    ．．．在法庭上原告口口聲聲不承認他有外借那麼多，．．．以一個高達六十九
    歲的老人借了一億多元以後，如何清償實在是一個大問題，也難怪被告借給原告
    的錢均有去無回」；於原審八十四年度北簡字第二○九四號事件，反訴被告於八
    十四年七月三十一日答辯狀稱：「原告乙○○簡直與盜匪無兩樣。」，並提臺灣
    臺北地方法院士林分院民事執行處拍賣筆錄、臺灣臺北地方法院士林分院強制執
    行事件投標書影本一份、委託銷售合約書影本二份、答辯狀影本三份等為其論罪
    之依據。
三、訊據反訴被告甲○○堅決否認有何誣告、誹謗之犯行，辯稱：均係事實，並無誣
    告等語，經查：
（一）反訴人因被反訴被告自訴詐欺案件，經臺灣板橋地方法院以八十四年自字第四
      一二號判決反訴人無罪在案，固有該刑事判決影本一份在卷可憑，然依該判決
      內容觀之，反訴人確有簽發二紙本票予反訴被告，反訴被告並有提出本票、存
      入明細表各二紙為證，因反訴被告無法證明確有交付該三十六萬及五十萬元之
      借款予反訴人及反訴人有施用詐術行為，而無其他證據證明反訴人詐欺犯行，
      因證據不足而經判決無罪，另反訴人所提之處分書則與該施用詐術無關，本件
      反訴被告就反訴人所指該誣告事實，除上開刑事判決書及處分書外，並無其他
      證據足資證明被告確有誣告之犯行，況兩造間確有債務糾紛在纏訟中，此有其
      等所提本院民事判決、最高法院民事裁定、民事再抗告聲明狀等在卷可稽，則
      反訴被告應係出於誤會或懷疑反訴人有詐欺之事實而為申告，尚難認其具有誣
      告之故意，即難單憑反訴人經判決無罪即認反訴被告係誣告。
（二）其次，依反訴人所指反訴被告於原審八十五年北簡字第六四八四號八十五年九
      月十七日、八十五年十一月二十九日，於原審八十四年度北簡字第二○九四號
      八十四年七月三十一日所指摘之事均係於民事答辯狀內為之，而於法庭上呈予
      法官及由反訴人所委任之訴訟代理人收受，所得觀之者僅法官、雙方當事人及
      訴訟代理人，而反訴人並無證據證明反訴被告有散布該訴狀予多數人之行為，
      茲反訴被告既無散布於眾之行為，即與誹謗罪構成要件不符，雖反訴人指因法
      官問案結果，使得法庭旁聽者亦均能知曉該內容云云，但查此為法官依法行使
      其職權，反訴被告被動而答話，究不能認反訴被告另有散布於眾之行為，尚與
      刑法第三百十條第一項之規定有間，不能遽課以誹謗刑責。
四、原審以反訴人所指反訴被告誣告及妨害名譽等情，一則不能證明反訴被告有誣告
    犯行，一則所指反訴被告妨害名譽行為，與刑法規定之妨害名譽構成要件並不相
    當，此外，復查無其他證據足以證明反訴被告確有反訴人所指之上開犯行，而為
    反訴被告無罪之諭知；經核洵無違誤。反訴人上訴意旨仍執陳詞認被告犯罪而指
    摘原判決此部分不當，尚難認為有理由，應予駁回。至反訴人另指被告涉有妨害
    信用部分，因未經原審予以裁判，即非上訴審所得審究，此部分上訴容非合法，
    亦應予以駁回。
據上論斷，應依刑事訴訟法第三百六十八條、第三百六十七條前段，判決如主文。
中     華     民     國    八十九   年        一      月    二十一      日
                             臺灣高等法院刑事第十二庭
                                 審判長法  官  劉  景  星
                                       法  官  陳  博  志
                                       法  官  陳  志  洋
右正本證明與原本無異。
誣告部分如不服本判決應於收受送達後十日內向本院提出上訴書狀，其未敘述上訴之
理由者並得於提起上訴後十日內向本院補提理由書（均須按他造當事人之人數附繕本
）。
誹謗部分不得上訴。
                                       書記官  顧倪 淑 貞
中     華     民     國    八十九   年        一      月    二十五      日


司法院資訊處製作；財團法人民間司法改革基金會備份。
